臺灣臺北地方法院民事判決　　　　　　　　　　　　九十二年度訴字第二二九九號
　　原　　　告　甲○○
　　被　　　告　中國信託商業銀行股份有限公司
　　法定代理人　乙○○
　　訴訟代理人　賴盛星律師
　　複代理人　　程才芳律師
當事人間損害賠償事件，本院於九十三年一月十五日言詞辯論終結，判決如下：
    主  文
原告之訴及假執行之聲請均駁回。
訴訟費用由原告負擔。
    事  實
壹、原告方面：
一、聲明：
（一）被告應給付原告新台幣（下同）一百萬元。
（二）願供擔保請准宣告假執行。
二、陳述：原告於九十年三月十四日，委託訴外人魏莉儒至被告新店分行辦理證券交
    割戶開戶手續，被告明知證券存摺不得交給證券公司營業員保管，卻於辦妥開戶
    手續後將存摺及印章交給魏莉儒，致魏莉儒乘機於九十年四、五月間，未經原告
    授權，連續使用該帳戶，在集中市場買賣大日開發科技股份有限公司股票，並不
    履行交割義務，致協和證券股份有限公司（下稱協和證券）以原告違約交割，向
    原告追索代墊款項四百五十四萬五千五百一十九元，原告往來於調查局、地檢署
    、法院間應詢，疲於奔命，精神損失鉅大，原告原任職中國早（晚）報總編輯乙
    職，也因此被令去職，原告原本於統一證券、富邦證券、元大京華證券、金鼎證
    券、鼎康證券等帳戶買進之股票，亦被凍結不准買賣，融資部分必須立即清償，
    因當時股價低落，遭受損失，又原告擔任中華民國公平投標促進會理事長、中華
    民國宗教清流促進會理事長、中華藝術欣賞交流協會副理事長、中華亞太金融研
    究發展協會祕書長，向為社會有好評之人，因被告之違法，致原告被指違約交割
    ，名譽受重大損害，為此依民法第一百八十四條第一項規定，請求被告賠償一百
    萬元，其中四十萬元屬於股票必須立即清償所受之損害。
三、證據：提出起訴書、財政部證券暨期貨管理委員會（下稱證期會）函、民事判決
    書、融資現金償還申請書、交割憑單、中國晚報函（以上均影本）為證。
貳、被告方面：
一、聲明：原告之訴及假執行之聲請均駁回，如受不利之判決，願供擔保請准宣告免
    為假執行。
二、陳述：
（一）法人並無侵權行為能力，原告不得依民法第一百八十四條規定向被告請求賠償
      。
（二）原告委託訴外人魏莉儒至被告新店分行辦理證券交割戶開戶手續，經被告依財
      政部七十六年十月五日台財融字第七六○七三三三五○號函、被告八十九年九
      月二十日中信銀作業內字第八九○一二三○一九二號函，核對開戶資料上簽名
      確實為原告親簽，並主動以電話照會原告，確認原告委託魏莉儒辦理一切開戶
      事宜，原告並未限制被告不得將存摺交付受託人，則原告委託他人辦理開戶之
      授權範圍自包括申請書、印鑑卡之提出，及開戶完成後存摺之代收，被告於開
      戶完畢後，依民法第五百四十一條規定，將存摺交由魏莉儒帶回予原告，被告
      之辦理開戶手續自屬合法，並無故意或過失侵害原告權利之情形。
（三）原告主張證期會對協和證券之糾正及協和證券對原告請求損害賠償，乃原告同
      意魏莉儒代其開戶後魏莉儒違約交割所致，並非被告同意原告開戶所致，按無
      存摺亦能撥付或撥入系爭證券交割帳戶內之款項，與存摺之交付並無相當因果
      關係。
三、證據：提出原告開戶申請書、印鑑卡、
    均影本）為證。
    理    由
一、原告主張：原告於九十年三月十四日，委託訴外人魏莉儒至被告新店分行辦理證
    券交割戶開戶手續，被告明知證券存摺不得交給證券公司營業員保管，卻於辦妥
    開戶手續後將存摺及印章交給魏莉儒，致魏莉儒乘機於九十年四、五月間，未經
    原告授權，連續使用該帳戶，在集中市場買賣大日開發科技股份有限公司股票，
    並不履行交割義務，致協和證券以原告違約交割，向原告追索代墊款項四百五十
    四萬五千五百一十九元，原告精神損失鉅大，原告原任職中國早（晚）報總編輯
    乙職，也因此被令去職，原告原本於統一證券、富邦證券、元大京華證券、金鼎
    證券、鼎康證券等帳戶買進之股票，亦被凍結不准買賣，融資部分必須立即清償
    ，遭受損失，又原告擔任中華民國公平投標促進會理事長等職務，因被告之違法
    ，致原告名譽受重大損害，為此依民法第一百八十四條第一項規定，請求被告賠
    償一百萬元。
    被告則以：法人並無侵權行為能力，被告辦理開戶手續均屬合法，並無故意或過
    失侵害原告權利之情形，原告主張之損害，係原告同意魏莉儒代其開戶後魏莉儒
    違約交割所致，與存摺之交付並無相當因果關係等語，資為抗辯。
二、原告主張於九十年三月十四日，委託訴外人魏莉儒至被告新店分行辦理證券交割
    戶開戶手續，被告於辦妥開戶手續後將存摺交給魏莉儒，魏莉儒於九十年四、五
    月間，未經原告授權，連續使用該帳戶，在集中市場買賣大日開發科技股份有限
    公司股票，並不履行交割義務，嗣協和證券以原告違約交割，向原告追索代墊款
    項四百五十四萬五千五百一十九元之事實，業經原告提出起訴書、證期會函、民
    事判決書為證，被告對此亦不爭執，自堪信為真實。至原告主張被告明知證券存
    摺不得交給證券公司營業員保管，卻於辦妥開戶後將存摺交給營業員魏莉儒，致
    魏莉儒乘機利用帳戶違約交割，造成原告損害，被告應賠償原告一百萬元等情，
    則為原告所否認，並以前開情詞置辯。經查：
（一）按受任人因處理委任事務，所收取之金錢、物品及孳息，應交付於委任人，民
      法第五百四十一條第一項定有明文。查原告委託魏莉儒至被告新店分行辦理證
      券交割戶開戶手續，開戶資料上簽名為原告所親簽，被告曾以電話照會原告，
      原告當時並未表示限制被告不得將存摺交付魏莉儒之事實，原告對此並未爭執
      ，則原告既委任魏莉儒辦理開戶手續，魏莉儒依民法第五百四十一條第一項規
      定，本應將辦妥之存摺交回原告，被告辯稱辦妥開戶手續後，受託人魏莉儒本
      應將存摺交給原告，被告將存摺交給魏莉儒，依法並未逾原告委託辦理開戶之
      授權範圍，應為可取。
（二）原告雖主張：依證券商負責人與業務人員管理規則第十八條第二項第十一款規
      定，證券商之負責人及業務人員，不得代客戶保管存摺，被告將存摺交給營業
      員魏莉儒，自屬違法云云。惟查，原告自始未能證明魏莉儒為協和證券之營業
      員。依原告所提台灣台北地方法院檢察署九十一年度偵字第五五一七、四九八
      八號起訴書、本院九十年度訴字第四五五一號民事判決書，亦均未認定魏莉儒
      為協和證券之營業員。依原告所提證期會九十一年九月二十三日台財證二字第
      ○九一○○○四九一四號書函，亦僅處罰協和證券及其新店分公司經辦人員李
      燕華及陳偉龍，並未提及魏莉儒。被告新店分行櫃台主管邱淑紋固到庭證稱：
      因魏小姐（魏莉儒）都待在號子裡工作，我代理之收付處員工蘇秀陵告訴我魏
      小姐是協理陳偉龍帶來的新的營業員等語，惟此既係邱淑紋之傳聞之詞，亦不
      能證明魏莉儒為協和證券之業務人員。此外，原告就魏莉儒為協和證券之營業
      員，並不能舉證以實其說，原告主張被告違法將存摺交給營業員云云，自屬無
      據，並不可取。
（三）次按損害之發生或擴大，被害人與有過失者，法院得減輕賠償金額，或免除之
      ，重大之損害原因，為債務人所不及知，而被害人不預促其注意或怠於避免或
      減少損害者，為與有過失，民法第二百十七條第一、二項定有明文。本件原告
      既委託魏莉儒辦理證券交割戶開戶手續，並於被告照會時，未表示限制其授權
      範圍，又自承之後將印鑑交給魏莉儒，且怠於追蹤開戶之結果（見九十三年一
      月十五日言詞辯論筆錄），並讓魏莉儒得以知悉買賣證券之帳號，才使魏莉儒
      得以利用該帳戶收付買賣證券之款項。相較於被告於辦理開戶手續時，因信任
      魏莉儒會依法履行委任事務，而未詢問原告之授權範圍是否有例外限制，原告
      對於魏莉儒有機會冒用該帳戶，為買賣證券款項之收付，顯有重大過失，依民
      法第二百十七條第一、二項規定，本院本得免除被告之賠償金額。
（四）再查，本件魏莉儒冒用原告名義為違約交割行為，係因魏莉儒以原告於協和證
      券買賣證券之帳號，冒用原告名義買賣股票所致，並非因魏莉儒利用被告交付
      之開戶存摺所致。原告雖主張被告若將存摺交給原告本人，原告既可時時刷閱
      該存摺，及早發現該存摺有遭冒用，即可避免損害云云。惟查，原告並未能證
      明被告若將存摺交給原告本人，原告即會時時刷閱該存摺，蓋若本人自認未使
      用之存摺，依常理並不會去時時刷閱。原告主張因魏莉儒冒用原告名義違約交
      割之損害，與被告交付開戶存摺與魏莉儒之行為，自無相當因果關係。
三、綜上所陳，原告主張因被告違法交付開戶存摺予魏莉儒，造成魏莉儒冒用原告違
    約交割所致損害，被告應賠償原告一百萬元，洵屬無據，不應准許。又原告既受
    敗訴判決，其假執行之聲請亦失所附麗，應併予駁回。
四、結論：原告之訴為無理由，依民事訴訟法第七十八條，判決如主文。
中　　　華　　　民　　　國　　九十三　　年　　　二　　　月　　　五　　　日
                                            民事第三庭法      官  李慈惠
右為正本係照原本作成
如對本判決上訴，須於判決送達後廿日內向本院提出上訴狀
中　　　華　　　民　　　國　　九十三　　年　　　二　　　月　　　六　　　日
                                                      法院書記官　林秀娥
